臺灣高等法院臺中分院刑事判決　　 99年度上更(一)字第286號
上　訴　人　臺灣苗栗地方法院檢察署檢察官
上　訴　人
即　被　告　施慶祥
選任辯護人　陳芝荃律師
上　訴　人
即　被　告　張哲源
選任辯護人　郭隆偉律師
上列上訴人因被告違反毒品危害防制條例等案件，不服臺灣苗栗
地方法院97年度訴字第631號中華民國98年1月22日第一審判決（
起訴案號：臺灣苗栗地方法院檢察署97年度偵字第454、2051號
、97年度毒偵字第537號），提起上訴，本院判決後，經最高法
院發回更審，本院判決如下：
    主  文
原判決關於施慶祥運輸第三級毒品未遂罪、行使偽造私文書罪及
其定應執行刑部分，均撤銷。
施慶祥成年人與少年共同運輸第三級毒品，未遂，累犯，處有期
徒刑年玖月。扣案第三級毒品愷他命肆拾壹包（淨重合計貳仟
零肆柒點貳公克，純質淨重壹仟柒佰伍拾肆點柒陸公克，外包
裝總重肆拾陸點壹陸公克）、精品收藏盒肆拾壹個、記載「0000
00000000王先生」之便條紙壹張及0000000000號行動電話壹支（
含SIM卡壹張）、「奇速物流网」簽收單上收件人簽收欄內偽造
之「洪孟億」署押壹枚，均沒收。
其餘上訴駁回。
    犯罪事實
一、施慶祥前於民國91年間因施用毒品案件，先後經臺灣臺中地
    方法院以91年度毒聲字第2061號、91年度毒聲字第2838號裁
    定送觀察、勒戒後，均認無繼續施用毒品傾向，分別於91年
    8 月13日、91年10月29日執行完畢釋放，並由臺灣臺中地方
    法院檢察署檢察官以91年度毒偵字第2193號、91年度毒偵字
    第3176號為不起訴處分確定。嗣又於92年間，因施用毒品案
    件，經臺灣臺中地方法院檢察署檢察官起訴並聲請強制戒治
    ，強制戒治部分，因毒品危害防制條例修正，而於93年1月9
    日釋放；起訴部分，則經臺灣臺中地方法院以92年度訴字第
    2013號判決判處有期徒刑10月、6月，並定應執行刑為1年3
    月確定，於94年3月31日因縮短刑期假釋出監，於94年6月14
    日假釋期滿未經撤銷，視為執行完畢。
二、緣綽號「腳（閩南語音）」之真實姓名年籍不詳成年男子
    明知愷他命（Ketamine）為毒品危害防制條例第2條第2項第
    3款規定之第三級毒品，不得非法持有、運輸及販賣，亦屬
    懲治走私條例第2條第3項公告不得私運進口之管制物品，竟
    為牟不法利益，基於運輸第三級毒品及私運管制物進口之犯
    意，先在大陸地區，將愷他命41包（淨重合計2047.32公克
    ，純度85.71%，純質淨重1784.76公克，外包裝總重46.16公
    克）分別藏放於41個精品收藏盒內，並以「張家豪」為寄件
    人、「王正城」為收件人，在大陸地區廣東省東莞市，將品
    名為精品收藏盒之包裹，交由不知情之越通航空貨運承攬有
    限公司（下稱越通公司）大陸據點人員收受後，先以空運方
    式將該包裹私運進入臺灣地區，於96年12月27日該包裹運抵
    臺灣桃園國際機場後，再以陸運之方式，自桃園國際機場「
    經苗栗地區」運送至臺中市北屯區同榮里更生巷23號之「越
    通公司」。該綽號「腳」之成年男子為提領該包裹運輸至
    臺灣境內之不詳目的地，於97年1月2日，以新臺幣（下同）
    2 萬元之代價，委請可得而知該包裹內藏有毒品之施慶祥出
    面提領，因施慶祥恐遭查緝而拒絕，然允諾代為尋找願意出
    面提領之人。其後，施慶祥即將上開綽號「腳」之成年男
    子以2萬元之代價委請其提領可能藏有毒品包裹之情事告知
    友人張哲源，探詢是否願意出面提領，並允諾給予報酬，張
    哲源因工作之故無暇提領，竟預見該包裹內可能藏有毒品，
    仍基於縱係第三級毒品愷他命亦不違背其本意之不確定故意
    ，將上開情事告知其未成年之弟弟張○翔（81年5月20日生
    ，行為時為未滿18歲之少年，業經本院以97年度少上訴字第
    9 號刑事判決，分就運輸第三級毒品未遂罪、行使偽造私文
    書罪判處有期徒刑1年10月、3月，定應執行刑有期徒刑2年
    ，緩刑3年確定），教唆原無犯罪意思之少年張○翔出面提
    領該包裹，少年張○翔因貪圖金錢利益，乃基於縱提領之包
    裹內藏有第三級毒品愷他命亦不違背其本意之不確定故意而
    應允，張哲源遂將其弟所使用之0000000000號行動電話號碼
    告知施慶祥，由施慶祥自行與少年張○翔聯繫提領事宜。施
    慶祥得知少年張○翔願出面提領包裹後，隨即與該綽號「
    腳」之男子聯絡，並與該綽號「腳」之男子基於運輸第三
    級毒品及行使偽造私文書之犯意聯絡，由施慶祥於97年1月3
    日上午7時許，以上開行動電話聯繫少年張○翔，指示少年
    張○翔前往臺中市○○路與昌平路口附近之「麥當勞」速食
    店，待少年張○翔到達後，施慶祥即將記載有「0000000000
    00王先生」之便條紙1張交予少年張○翔，告知係提單號碼
    ，且囑其在簽收單上收件人簽收欄內偽簽他人名字，並於領
    得包裹後返回「麥當勞」速食店交付包裹，少年張○翔遂與
    之基於共同犯意聯絡，由施慶祥自行駕駛自小客車，並叫乙
    部計程車給少年張○翔搭乘，要求計程車跟隨其駕駛之自用
    小客車至上址「越通公司」，到達後施慶祥旋即駕駛自用小
    客車離去，少年張○翔則進入「越通公司」告知「越通公司
    」人員提單號碼，提領該批品名為精品收藏盒之包裹，並在
    「越通公司」所出示之「奇速物流网」簽收單內之收件人簽
    收欄偽簽「洪孟億」之簽名，並交付不知情之「越通公司」
    員工而行使，用以提領上開包裹，足以生損害於「洪孟億」
    。
三、嗣於97年1月3日上午10時許，少年張○翔於領得後尚未離去
    「越通公司」之際，即為法務部調查局中部地區機動工作組
    （下稱中機組）會同豐原憲兵隊人員當場查獲，而未運輸得
    逞，並在41個精品收藏盒內查獲第三級毒品愷他命41包（淨
    重合計2047.32公克，純度85.71%，純質淨重1754. 76公克
    ，外包裝總重46.16公克）、記載「000000000000王先生」
    便條紙1張及少年張○翔所有，供聯絡本案犯罪所用之00000
    00000號行動電話1支（含SIM卡）。再於97年1月22日下午2
    時40分許，因少年張○翔之供述，經中機組調查員持臺灣苗
    栗地方法院檢察署檢察官核發之拘票，分別在臺中市○○路
    ○段672號10樓之18、臺中市○○街66巷26號，拘提施慶祥、
    張哲源到案。
四、案經法務部調查局中部地區機動工作組移送臺灣苗栗地方法
    院檢察署檢察官偵查起訴。
    理  由
壹、管轄及證據能力部分：
一、原審法院即臺灣苗栗地方法院對本案有第一審管轄權：
(一)、按案件由犯罪地或被告之住所、居所或所在地之法院管轄，
    刑事訴訟法第5條第1項定有明文，而所謂犯罪地，參照刑法
    第4條之規定，解釋上自應包括行為地與結果地兩者而言（
    最高法院72年度台上字第5894號判例參照）。又，所謂「犯
    罪地」，關於科刑上一罪、處斷上一罪（如想像競合犯、接
    續犯等），其實質上之各該罪發生之地均為犯罪地，而非僅
    以「從一重之罪」、「論以一罪」之罪為犯罪地。又，「包
    括一罪」（此本屬實質上一罪），其各個罪之犯罪地，乃指
    全體之罪之犯罪地，而實質上一罪除包括一罪外，其他如繼
    續犯、接續犯、結合犯亦是。又，關於教唆犯，「被教唆之
    人」、「正犯」之犯罪地亦包括在上開管轄規定之「犯罪地
    」之內。
(二)、查，本件起訴書之記載略以：「張哲源與施慶祥均明知愷他
    命（Ketamine）為毒品危害防制條例第2條第2項第3款規定
    之第三級毒品，【不得非法持有、運輸及販賣】，亦屬懲治
    走私條例第2條第3項公告【不得私運進口】之管制物品。緣
    年籍姓名不詳、綽號『高腳』（閩南語音）」之成年男子為
    牟不法利益而基於運輸第三級毒品及私運管制物進口之犯意
    ，將毒品愷他命藏於精品收藏盒，在大陸廣東省東莞市，委
    由不知情之越通航空貨運承攬有限公司（下稱越通航空貨運
    公司）由大陸據點人員點收，以空運方式私運至臺灣桃園國
    際機場，而於民國96年12月27日，再以陸運之方式【經苗栗
    地區】運送至臺中市北屯區同榮里更生巷23號，越通航空貨
    運公司。綽號『高腳』為避免遭查緝，乃以新台幣（下同）
    2萬元之代價，先委請（按：未記載何時委請）可得知綽號
    『高腳』委請其提領之物品為毒品之施慶祥為其提領，惟施
    慶祥亦恐遭查緝，乃與亦可得而知該欲提領之物品為毒品之
    張哲源共同基於教唆他人【運輸毒品】及【私運管制物品】
    及偽造文書之犯意聯絡，由張哲源將少年張Ｏ翔（民國○○年
    ○月○○日生為未滿18歲之少年，另案由臺灣臺中地方檢察署
    提起公訴，現由臺灣臺中地方法院審理中）之電話號碼告以
    施慶祥，並由張哲源轉告張竣翔若為施慶祥提領可獲報酬，
    並獲張竣翔首肯。」（見起訴書第2、3頁）雖未記載綽號「
    高腳」何時與被告施慶祥、張哲源有犯意聯絡，但其記載認
    ：被告施慶祥、張哲源就扣案愷他命自大陸廣東省東莞市開
    始運送，至空運方式【私運】至臺灣桃園國際機場入境，再
    以陸運之方式【經苗栗地區】運送至臺中市越通航空貨運公
    司之過程，有教唆犯之犯意聯絡等文（否則不需提及「私運
    管制物品進口」），既然起訴書認其等犯意聯絡之範圍包括
    教唆運輸經過「苗栗地區」，而運輸行為為行為繼續，則臺
    灣苗栗地方法院自有第一審管轄權。
二、按被告以外之人於審判外之言詞或書面陳述，除法律有規定
    者外，不得作為證據，刑事訴訟法第159條第1項定有明文。
    本案被告施慶祥及其選任辯護人於原審及本院準備程序時，
    已否認少年張○翔於法務部調查局中機組時之供述具有證據
    能力。查少年張○翔於法務部調查局中機組時之陳述，對於
    被告施慶祥而言，係屬於審判外之言詞陳述，且無符合刑事
    訴訟法第159條之2、第159條之3之例外規定之情形，是依前
    揭規定，少年張○翔於法務部調查局中機組時之陳述對於被
    告施慶祥無證據能力。又本案被告施慶祥於法務部調查局中
    機組之陳述，對於被告張哲源而言，係屬於審判外之陳述，
    而被告張哲源及其選任辯護人亦於原審及本院行準備程序時
    ，爭執證人即同案被告施慶祥於法務部調查局中機組時所為
    供述之證據能力，而該陳述亦查無符合刑事訴訟法第159條
    之2、第159條之3之例外得為證據之情事，則依前揭規定，
    證人即同案被告施慶祥於法務部調查局中機組時之陳述，對
    於被告張哲源無證據能力。
三、次按被告以外之人於審判外之陳述，雖不符刑事訴訟法第15
    9條之1至第159條之4之規定，而經當事人於審判程序同意作
    為證據，法院審酌該言詞陳述或書面陳述作成之情況，認為
    適當者，亦得為證據；又當事人、代理人或辯護人於法院調
    查證據時，知有第159條第1項不得為證據之情形，而未於言
    詞辯論終結前聲明異議，視為有前項之同意，刑事訴訟法第
    159條之5第1項、第2項亦有明文。本案被告施慶祥、張哲源
    就檢察官提出之證據之證據能力，除前已論及之少年張○翔
    、被告施慶祥於法務部調查局中機組之陳述外，其餘證據資
    料，屬於被告以外之人於審判外之書面、言詞陳述者，均未
    於言詞辯論終結前表示異議，本院審酌上開證據作成時之情
    況，認為適當，依刑事訴訟法第159條之5第1項、第2項規定
    ，應有證據能力。
四、按被告（此不同於被告以外之人）之自白，非出於強暴、脅
    迫、利誘、詐欺、疲勞訊問、違法羈押或其他不正之方法，
    且與事實相符者，得為證據，刑事訴訟法第156條第1項定有
    明文。本件被告於警詢、偵訊、原審、本院訊問時之自白（
    包括部分自白）部分，被告及其選任辯護人於本院審理時均
    未提出其他可供證明被告下列經本院所引用之自白（包括部
    分自白）部分，究有如何之遭受「強暴、脅迫、利誘、詐欺
    、疲勞訊問、違法羈押或其他不正之方法」始為自白之證據
    ，以供本院得以即時調查審認，並參酌上開所述證據部分之
    證據等，均足認被告下列經本院所引用之自白（包括部分自
    白）部分，其與事實相符者，依法自得為證據。
貳、認定犯罪事實所憑之證據及理由：
一、訊據被告施慶祥固坦承有於上開時、地，將記載有「000000
    000000王先生」之便條紙交予少年張○翔，告知係提單號碼
    ，且囑其在簽收單上收件人簽收欄內偽簽他人名字之共同行
    使偽造私文書之事實；被告張哲源則坦承於上揭時、地，將
    少年張○翔之行動電話告知被告施慶祥，由被告施慶祥與少
    年張○翔聯絡幫被告施慶祥工作之事宜，惟均矢口否認有何
    教唆運輸第三級毒品犯行。被告施慶祥辯稱：伊有問綽號「
    腳」之男子包裹內裝有何物，綽號「腳」之人告知係擺
    攤的精品，伊並不知道包裹內藏有第三級毒品愷他命云云；
    被告張哲源則辯以：因被告施慶祥要介紹工作給伊弟弟張○
    翔，伊才將張○翔之行動電話告知被告施慶祥，伊並不知道
    被告施慶祥係要叫張○翔去提領包裹，也不知道包裹內藏有
    毒品云云。惟查：
(一)、本案係少年張○翔於97年1月3日，持記載有「000000000000
    」領貨單號碼之便條紙1張，前往臺中市北屯區同榮里更生
    巷23號之「越通公司」，提領自大陸地區廣東省東莞市以空
    運運抵臺灣桃園國際機場再以陸運方式運抵至上址「越通公
    司」，品名為精品收藏盒之包裹，並偽以「洪孟億」名義，
    在「越通公司」所出示之「奇速物流网」簽收單內之收件人
    簽收欄內偽簽「洪孟億」之簽名，交付予不知情之「越通公
    司」員工以行使，而於領得上開包裹尚未離去之際，為事先
    獲得線索埋伏現場之法務部調查局中機組人員會同豐原憲兵
    隊人員查獲，並在包裹內扣得裝於41個精品收藏盒內之41包
    第三級毒品愷他命（淨重合計2047.32公克，純度85.71%，
    純質淨重1754.76公克，外包裝總重46.16公克）、記載「00
    0000000000王先生」之便條紙1張及少年張○翔所有之00000
    00000號行動電話1支（含SIM卡）等情，業據少年張○翔於
    臺灣臺中地方法院少年法庭訊問時及原審審理時到庭結證時
    供承不諱（見原審卷第91-93、1 97 -199頁），核與證人即
    越通公司負責人邱永雲於法務部調查局中機組詢問時證述情
    節相符（見97年度偵字第454號偵查卷第13-15頁），又經本
    件承辦調查員顏裕哲於本院上訴審結證明確，並有卷附法務
    部調查局97年1月30日調科壹字第09722150030號鑑定書1份
    、記載「000000000000王先生」之便條紙、「奇速物流网」
    領貨簽收單及查獲毒品照片各1張，暨扣案夾藏愷他命用之
    精品收藏盒41個、00000 00000號行動電話1支（含SIM卡
    ）、愷他命41包可資佐證（見97年度偵字第2051號偵查卷第
    7 頁、97年度偵字第454號偵查卷第8、37-39頁、原審卷第
    189 頁）。
(二)、少年張○翔提貨前後過程，是否用手持有上開裝有第三級毒
    品之包裹乙節，證人即中機組承辦人顏裕哲、李華君、蘇緯
    德及越通公司負責人邱永雲對此部分事實，於本院做證時，
    固因距離案發時間已久，而不復記憶或答稱未看見等語，而
    少年張○翔於本院固證稱：領貨之簽收單係貼在包裹上，伊
    在上面簽名，簽別人名字（洪孟億）後，兩手已經碰觸到要
    領取之包裹，也準備要將它拿起來要拿走，此時候就有人衝
    出來抓伊，領取過程，伊除雙手碰觸到包裹外，未移動過該
    包裹云云（見本院卷第145至146頁背面）。然查，少年張○
    翔已在「越通公司」所出示之「奇速物流网」簽收單內之收
    件人簽收欄偽簽「洪孟億」之簽名乙事，為少年張○翔前後
    一致之陳述，並有「奇速物流网」簽收單1紙在卷（見他卷
    第18頁），而越通公司負責人邱永雲證稱：如果在「奇速物
    流网」簽收單簽字，一般簽字後包裹就會拿了，有人會拿到
    車上，有人拿了就走等語（見本院卷第205頁背面、206頁）
    ，中機組調查員蘇緯德於本院證稱：因為好幾天沒人來領，
    包裹就放到越通公司辦公室內，少年張○翔係進去辦公室門
    內簽收，伊等執行（逮捕）時，少年張○翔已經走到辦公室
    外面，此時包裹在少年張○翔旁邊等語（見本院卷第209 頁
    背面、210頁），此外，參照少年張○翔於97年11月6日，在
    原審證稱：「（包裹多大？）大約1個大紙箱。（一個人可
    以抱起來？）對。（輕輕的？）嗯」等語（見原審卷第111
    頁），綜上可知，少年張○翔在越通公司辦公室內，在「奇
    速物流网」簽收單簽名，並抱起上開包裹走出辦公室門外，
    始被中機組調查員等人逮捕乙節，應堪認定，否則少年張○
    翔豈能對該包裹之大小輕重在原審作上開描述？少年張○翔
    於本院所為「除雙手碰觸到包裹外，未移動過該包裹」之證
    詞，核屬迴護被告2人之詞，並非可取。
(三)、又，少年張○翔之所以前往提領上開藏有愷他命之包裹，係
    因被告施慶祥於97年1月2日受綽號「腳」之成年男子委託
    代為尋找願出面提領包裹者，並允諾給予約2萬元之報酬，
    被告施慶祥乃詢問被告張哲源是否有意願代為提領，被告張
    哲源因工作因素無暇提領，遂唆使少年張○翔出面提領，少
    年張○翔應允後即依與被告施慶祥之約定，於97年1月3日上
    午7時許，前往臺中市○○路與昌平路口附近之「麥當勞」
    速食店，並於收受被告施慶祥所交付之記載有「0000000000
    00王先生」之便條紙1張後，依被告施慶祥之指示，搭乘計
    程車跟隨其座車前往上址「越通公司」，並依被告施慶祥之
    囑咐在領貨簽收單上之收件人簽收欄內偽簽他人名字乙節，
    亦經被告施慶祥於中機組詢問、原審審理時供述稱：97 年1
    月2日綽號「腳」之友人以2萬元代價委請伊提領包裹，伊
    害怕領的包裹是不好的東西，所以沒有答應，但因之前張哲
    源有告訴伊，若有賺錢的機會要告訴他，伊才向張哲源說綽
    號「腳」之人要請伊領包裹的事，伊告訴張哲源如果缺錢
    可以幫綽號「腳」之人代領，但伊有提醒張哲源不知包裹
    內係什麼東西，可能係毒品，要他考慮一下，之後約在97年
    1月3日在臺中市○○路上的「麥當勞」見面，「腳」就拿
    一張領貨單的流水編號，伊交給張○翔，並交代張○翔在提
    單上簽他人的名字等語（見97年度偵字第454號偵查卷第29
    頁、原審卷第131頁）。被告張哲源於中機組詢問、偵查時
    供述：97年1月2日施慶祥告訴伊要介紹弟弟張○翔擺地攤的
    工作，要張○翔去領貨，並沒有告訴伊包裹內係何物，當時
    施慶祥只有叫伊找人去領包裹，伊因為要工作，就叫張○翔
    領，伊有把張○翔之電話留給施慶祥，施慶祥說他隔天要叫
    張○翔去幫老闆提貨，當時沒有提到代價，但施慶祥有說「
    腳」找伊去領的話願給2萬元等語明確（見97年度偵字第
    454號偵查卷第26、29、47頁、原審卷第131頁）。且被告施
    慶祥並以證人身分於偵查、臺灣臺中地方法院少年法庭審理
    時及原審審理時結證：當初伊是找張哲源跟他說「腳」要
    伊領包裹的事，如果他缺錢要不要去，伊有告訴張哲源「
    腳」最初找伊去領，有說要給2萬元，張哲源當場有跟伊說
    會叫張○翔去領，並把張○翔的電話留給伊，伊告訴「腳
    」找到人了，「腳」叫伊約張○翔97年1月3日在「麥當勞
    」見面，「腳」將提單交給伊，伊再交給張○翔，在領之
    前伊有告訴張哲源說領的東西可能是毒品等語（見97年度偵
    字第454號偵查卷第42-43頁、原審卷第62、64－65、115－
    117頁）。並與證人張○翔於原審審理時結證：97年1 月3日
    上午施慶祥約伊在臺中市○○路與崇德路口的麥當勞，要伊
    幫他領東西，伊的電話是哥哥張哲源留給施慶祥，領貨單的
    流水編號是施慶祥給伊的，施慶祥有告訴伊在領貨單上隨便
    簽一個名字，伊前往「越通公司」所搭乘的計程車是施慶祥
    叫並有付車資，施慶祥有自行開另一部車前往「越通公司」
    等情節大致相符（見原審卷第90、92、105-106頁），應堪
    採信。被告張哲源雖於原審及本院審理時辯稱：伊沒有叫張
    ○翔去領包裹，係施慶祥說要介紹工作給張○翔，當時並沒
    有說是去領包裹云云，且證人張○翔亦於原審審理時到庭附
    和其詞。然被告張哲源前揭抗辯，與其於中機組詢問、偵查
    時所述不符，已難遽信。參以證人張○翔於警詢時供稱：97
    年1月2日伊有聽到哥哥告訴施慶祥伊的電話，之後哥哥有告
    訴伊有一個賺錢的機會要不要做，是去領擺地攤的精品等語
    （見97年度偵字第454號偵查卷第9頁），互核與被告張哲源
    於中機組詢問、偵查所述相符，參酌其調查筆錄係於甫遭查
    獲時所製作，尚不及權衡利害得失，衡情自較事後所證述更
    為可信，足見被告張哲源確實知悉施慶祥係要找人提領包裹
    ，並且唆使少年張○翔應允代為提領。綜上，被告張哲源前
    開抗辯，要難採信。
(四)、被告施慶祥、張哲源雖均抗辯稱：不知包裹內之物品為毒品
    云云。然被告施慶祥於偵查中先後以證人身分具結後證稱：
    伊有跟張哲源說「腳」找伊領包裹，代價2萬元，「腳
    」說包裹內係擺地攤的精品，但伊覺得奇怪所以不敢去，當
    時伊有跟張哲源說懷疑裡面是毒品，問張哲源敢不敢提，但
    張哲源說如果係毒品，代價怎可能只有2萬元等語（見97 年
    度偵字第454號偵查卷第43、49頁）；證人即少年張○翔亦
    於臺中地方法院少年保護法庭訊問時供承：伊知道提領的貨
    物是毒品，施慶祥說拿到貨要給伊1萬元等語（見原審卷第
    198頁）。參以提領包裹係平常生活及交易常態，並非難事
    ，更無需專業技能，亦無需耗費大量勞力，依常理判斷，倘
    非包裹內之物品係屬非法之物，豈有可能以1至2萬元之高價
    委請他人提領，被告施慶祥、張哲源均為智識正常之成年人
    ，當無不知之理。再者，被告施慶祥又囑咐少年張○翔以假
    名提領本件包裹，其目的顯係為隱瞞真實身分，避免遭循線
    追查，益見其已預見本件扣案包裹內可能藏放有毒品無訛。
    據上，被告施慶祥、張哲源既曾懷疑過「腳」請人代領之
    物為毒品，縱依卷內資料證據不足以證明渠等明確知悉該包
    裹內所藏毒品係第三級毒品愷他命，渠等既有預見，仍為之
    代領或唆使他人代領，顯有基於即令藏有第三級毒品愷他命
    亦不違背其本意之不確定故意。被告施慶祥囑咐少年張○祥
    偽簽「洪孟億」署押於提貨簽收單，並持以提領上開包裹，
    已足生損害於「洪孟億」之人權益。被告施慶祥、張哲源前
    開辯解，顯係避重就輕之詞，並不足採。
二、綜上所述，本件事證已瑧明確，被告施慶祥於本院坦承共同
    行使偽造私文書部分，堪信屬實，被告施慶祥、張哲源前開
    否認共同運輸、教唆運輸第三級毒品犯行所為之辯解，乃事
    後卸責之詞，自難憑採，渠等上開犯行，均堪以認定。
、論罪科刑：
一、比較新舊法：
    被告於為本件運輸毒品行為後，毒品危害防制條例第4條業
    已修正，並於98年5月20日公布，同年月22日生效施行，是
    被告犯後法律已有變更。修正前毒品危害防制條例第4條第3
    項規定為：「製造、運輸、販賣第三級毒品者，處5年以上
    有期徒刑，得併科新臺幣500萬元以下罰金。」修正後毒品
    危害防制條例第4條第3項規定為：「製造、運輸、販賣第三
    級毒品者，處5 年以上有期徒刑，得併科新臺幣700萬元以
    下罰金。」經比較結果，以被告行為時之毒品危害防制條例
    規定較有利於被告，依刑法第2條第1項前段規定，本案自應
    適用以上被告行為時即修正前之規定。
二、查海洛因係屬毒品危害防制條例第2條第2項第1款所列之第
    一級毒品；而愷他命則係同條例第2條第2項第3款規定之第
    三級毒品，未經許可，不得施用、持有、運輸，且毒品危害
    防制條例第4條所稱之運輸毒品罪，不以國外輸入國內或國
    內輸出國外為限，其在國內運輸者亦屬之（司法院36年院解
    字第3541號、37年院解字第3853號解釋意旨參照）。又所謂
    「運輸」，係指本於運輸意思而搬運輸送而言，倘其有此意
    圖者，一有搬運輸送之行為，犯罪即已成立，並非以運抵目
    的地為完成犯罪之要件。因此應以起運為著手，以運離現場
    為其既遂，則運輸毒品罪，並不以兩地間毒品直接運送移轉
    存置於特定地點為限，其以迂迴、輾轉方法，利用不相同之
    運輸工具、方法將特定之毒品移轉運送至最終目的者，其各
    階段之運送行為，均不失為運輸行為之一種，此即為運輸毒
    品罪之犯罪構成要件之行為（最高法院92年度臺上字第5426
    號、95年度臺上字第6577號判決意旨可資參照）。
三、核被告施慶祥所為，則係犯修正前毒品危害防制條例第4條
    第6項、第3項之運輸第三級毒品未遂罪及刑法第216條、第
    210 條之行使偽造私文書罪。其偽造署押為偽造私文書之階
    段行為，偽造私文書之低度行為，為行使之高度行為所吸收
    ，均不另論罪。被告施慶祥、少年張○翔與該綽號「腳」
    之成年男子間，就上開運輸第三級毒品未遂及行使偽造私文
    書2罪間，有犯意之聯絡、行為分擔，皆為共同正犯。又，
    少年張○翔僅有提領裝有第三級毒品之包裹一個行為，且此
    提領行為即係著手運輸之行為，則與施慶祥所犯共同行使偽
    造私文書及共同運輸第三級毒品未遂二罪名間之法律關係，
    應評價為以一行為觸犯該2罪名，有想像競合犯之裁判上一
    罪關係，應從一重之運輸第三級毒品未遂罪處斷。
四、公訴意旨雖認被告施慶祥係犯教唆運輸第三級毒品及行使偽
    造私文書罪云云。惟按教唆犯係指僅有教唆行為者而言。如
    於實施犯罪之際，當場有所指揮，且就其犯罪實施之方法，
    以及實施之順序，有所計畫，以促成犯罪之實現者，則其擔
    任計畫行為之人，與加工於犯罪之實施初無異致，即應認為
    共同正犯，而不能以教唆犯論（最高法院45年台上字第473
    號判例意旨參照）。查被告施慶祥於少年張○翔應允提領包
    裹後，親自將記載有「000000000000王先生」之便條紙交予
    張○翔，告知係提單號碼，且囑其在簽收單上收件人簽收欄
    內偽簽他人名字，並叫計程車給少年張○翔搭乘，另自行駕
    駛車輛帶領少年張○翔所搭乘之計程車到達「越通公司」，
    由少年張○翔進入「越通公司」提領包裹等情，已如前述，
    則被告施慶祥既已就如何提領包裹有所計畫，且親自指揮少
    年張○翔實行，揆諸前揭說明，其所為自非僅屬於教唆犯，
    而係共同正犯，公訴意旨認被告施慶祥應係教唆犯，容有未
    洽，起訴法條應予變更（最高法院30年上字第1574號判例意
    旨參照）。又被告施慶祥、少年張○翔係於包裹運抵「越通
    公司」後，始參與本案犯行（詳後述），而少年張○翔向「
    越通公司」領取包裹後，本欲加以運送至被告施慶祥指定之
    「麥當勞」，惟於領得包裹尚未離去之際，即為事先獲得線
    索埋伏現場之中機組人員查獲，尚未離開「越通公司」等情
    ，業如前述，少年張○翔既在監控下提領包裹，而尚未將包
    裹運離現場，依照首揭說明，其前述國內運輸第三級毒品愷
    他命之犯行應認尚屬未遂階段，公訴意旨認已達既遂階段，
    亦有未恰，附此指明。
五、按刑法第29條第1項之教唆犯係指行為人對於本無犯罪意思
    ，或雖有犯罪意思，而尚未決定之特定人，基於教唆犯罪之
    故意，唆使其產生犯罪之決意者而言。其教唆他人犯罪之方
    法，則無所限制，無論以言語慫恿，或以文字挑撥，或以勢
    利引誘，或以感情刺激，或以情面委託皆無不可，此與共同
    正犯須共犯間彼此有犯罪意思之聯絡及行為之分擔者不同（
    最高法院91年台上字第729號裁判意旨參照）。又教唆犯在
    原則上應按照正犯之犯罪體樣而處罰，故正犯之犯罪如屬未
    遂，則教唆犯亦應依同條第2項論以未遂（最高法院27年上
    字第1511號判例意旨參照）。查被告張哲源自被告施慶祥處
    得知可代領包裹獲利乙情後，唆使原無犯意之少年張○翔依
    被告施慶祥之指示提領藏有毒品之包裹後，即由被告施慶祥
    另行與少年張○翔聯繫，關於提領之時間、地點、方法均由
    渠等自行決定，被告張哲源並未參與，亦未指揮，顯無自己
    參與犯罪之意思，是核其所為，應係犯刑法第29條第1項、
    修正前毒品危害防制條例第4條第6項、第3項之教唆運輸第
    三級毒品未遂罪；依刑法第29條第2項規定，應依其所教唆
    之罪處罰。
六、被告施慶祥、張哲源已著手於運輸毒品犯罪行為之實施而不
    遂，宜依刑法第25條第2項規定，按既遂犯之刑減輕之。又
    被告施慶祥係73年2月8日生，被告張哲源係74年12月23日生
    ，於行為時均已成年，而張○翔則係81年5月20日出生，於
    行為當時為12歲以上未滿18歲之少年，有渠等年籍資料在卷
    可參，被告施慶祥與少年張○翔共同實行運輸第三級毒品及
    行使偽造私文書之犯行。被告張哲源教唆少年犯運輸第三級
    毒品，均應依兒童及少年福利法第70條第1項前段之規定加
    重其刑，並先加後減之（兒童及少年福利法業於92年5月28
    日公布施行，該法第70條第1項前段之規定與少年事件處理
    法第85條第1項前段之規定相同，但兒童及少年福利法第1條
    第2項明定關於兒童及少年福利應優先適用該法，是起訴意
    旨認應依少年事件處理法第85條第1項規定加重其刑，尚有
    誤會，附此指明）。又被告施慶祥雖抗辯：其不知張○翔未
    滿18歲云云；惟按兒童及少年福利法第70條第1項所定成年
    人與少年共犯之加重處罰，並非對於個別特定之行為而為加
    重處罰，矧該條所定成年人係年齡狀態，屬共犯之加重條件
    ，而非身份條件，並不以行為人明知其年齡為必要，故有教
    唆、幫助、利用或與未滿十八歲人共同實施犯罪，即應依本
    規定加重其刑（最高法院87年度台上字第2145號、92年度台
    上字第3833號裁判意旨參照），本案被告施慶祥既與未滿18
    歲之少年張○翔共同實施犯罪，依前開說明，不以成年人明
    知少年未滿18歲為必要，即應依該條之規定加重其刑。再者
    ，被告施慶祥自承其與被告張哲源認識2年多，係當兵同梯
    次之同袍，在張哲源住處見過張○翔幾次，知道張○翔係張
    哲源的弟弟（見97年度偵字第454號偵查卷第29頁、原審卷
    第120頁），且被告張哲源、張○翔亦係被告施慶祥女友李
    宛靜之表弟，此亦據證人李宛靜證述明確（見97年度偵字第
    454號偵查卷第31頁），被告施慶祥係因其女友李宛靜之關
    係，而認識少年張○翔，同據少年張○翔證述在卷（見本院
    卷第149頁背面、150頁），則依被告施慶祥與張○翔家人之
    關係及其曾經見過張○翔外表等情以觀，衡情被告施慶祥對
    於張○翔年紀未滿18歲乙節，應有所認識。何況，案發後，
    少年張○翔經裁定收容，其入所當時收容之檢查資料，身高
    為165公分，體重55公斤，顯較一般成年人瘦小，且入所拍
    攝之照片，臉部鼻下部位有未成年人之細毛，下巴未長出任
    何鬍鬚痕跡各情，有法務部矯正署臺中少年觀護所100年10
    月14日函與所附張○翔於97年1月3日入所時其身心狀況之檢
    查資料1份、所拍攝之照片2幀在卷可按（見本院卷第179至
    182頁），則被告施慶祥辯稱不知張○翔未滿18歲云云，尚
    難採信。
七、另被告施慶祥於92年間，因施用毒品案件，經臺灣臺中地方
    法院以92年度訴字第2013號判決判處有期徒刑10月、6月，
    並定應執行刑為1年3月確定，於94年6月14日假釋期滿未經
    撤銷，視為執行完畢等情，有卷附臺灣高等法院被告前案紀
    錄表可參，其於受有期徒刑執行完畢後5年以內故意再犯本
    件有期徒刑以上之罪，為累犯，應依刑法第47條第1項之規
    定遞加重其刑後減輕之。
八、被告施慶祥選任辯護人雖主張：被告施慶祥於偵查中經檢察
    官同意，如協助追查綽號「腳」之人，可適用證人保護法
    第14條第1項規定減輕或免除其刑，而被告施慶祥亦確有提
    供綽號「腳」之男子之聯絡電話予法務部調查局中機組調
    查員追查，並已指認出該綽號「腳」之人，應符合該條規
    定云云。經查：
(一)、按證人保護法第2條所列刑事案件之被告或犯罪嫌疑人，於
    偵查中供述與該案案情有重要關係之待證事項或其他共犯之
    犯罪事證，因而使檢察官得以追訴該案之其他共犯者，以經
    檢察官事先同意者為限，就其因供述所涉之犯罪，減輕或免
    除其刑，證人保護法第14條第1項定有明文。揆其立法目的
    ，係藉刑罰減免之誘因，以鼓勵刑事案件之被告或犯罪嫌疑
    人，使其勇於供出與案情有重要關係之待證事項或其他共犯
    犯罪之事證，以協助檢察官有效追訴其他共犯。故在解釋上
    ，自應以被告或犯罪嫌疑人翔實供出與案情有重要關係之待
    證事項或其他共犯犯罪之事證，因而使檢察官得以有效追訴
    其他共犯者，始有適用該規定減輕或免除其刑之餘地。又依
    上開法條規定得減輕或免除其刑者，除該案之被告或犯罪嫌
    疑人，於偵查中供述與該案案情有重要關係之待證事實或其
    他共犯之犯罪事證，因而使檢察官得以追訴該案之其他共犯
    外，尚須經檢察官事先同意，此有最高法院92年度台上字第
    4884號、93年度台上字第4858號、95年度台上字第6012號判
    決意旨可資參照。
(二)、查本案被告施慶祥於97年1月22日經法務部調查局中機組調
    查員持臺灣苗栗地方法院檢察署檢察官核發之拘票拘提到案
    接受訊問時，檢察官雖曾告知被告施慶祥有關證人保護法規
    定之內容，當時被告亦表示願意協助法務部調查局中機組人
    員繼續追查綽號「腳」之人，若有查獲，請依證人保護法
    相關規定減免等語，檢察官即諭知：繼續協助調查局中機組
    人員追查綽號「腳」之人之犯行，如有查獲可以證人保護
    法相關規定減免等語，並記明於筆錄，固堪認檢察官於本案
    偵查終結前同意被告施慶祥如有提供線索查獲綽號「腳」
    者，可以適用證人保護法之減免規定（見97年度偵字第454
    號偵查卷第44頁）。然經原審法院函詢法務部調查局中機組
    關於被告施慶祥後續協助偵查情形，該單位函覆：施慶祥確
    曾向中機組提供綽號「腳」者所使用車輛及電話，惟無法
    從其提供之資料查出綽號「腳」者真實身分，本組係經毒
    犯通聯清查方式查出綽號「腳」者疑似為毒品通緝犯王柏
    翰（男，64年8月27日生，身分證統一編號：Ｚ000000000號
    ），並提供照片經施慶祥指認確係綽號「腳」者，惟王柏
    翰因通緝四處藏匿，無法掌握行蹤固未緝捕等語，有法務部
    調查局中機組97年10月17日調振緝字第0977 5034780號函附
    卷可稽（見原審卷第49頁），核與本件承辦調查員顏裕哲於
    本院結證情節相符。原審法院再經詢問承辦檢察官結果，承
    辦檢察官亦表示：本案偵查中確實希望引用證人保護法第14
    條規定請被告施慶祥配合查緝綽號「腳」者，然其後被告
    施慶祥並未與檢察官取得聯繫，檢察官亦無法聯繫被告施慶
    祥，故未進一步追訴綽號「腳」者（見原審卷第126頁）
    ；且經原審調閱王柏翰之臺灣高等法院被告前案紀錄表（見
    原審卷第144-157頁），亦無因運輸毒品而開始偵查之案件
    。參諸證人保護法第3條規定：依本法保護之證人，以願在
    檢察官偵查中或法院審理中到場作證，陳述自己見聞之犯罪
    或流氓事證，並依法接受對質及詰問之人為限，被告施慶祥
    所提供之線索，既未使檢察官得以有效追訴其他共犯，被告
    施慶祥更未依法接受對質及詰問，揆諸前揭說明，自無法適
    用該規定減輕或免除其刑。
九、維持、撤銷原審判決及量刑之理由：
(一)、原審法院因認被告張哲源罪證明確，適用毒品危害防制條例
    第4條第6項、第3項（修正前）、第19條第1項前段，刑法第
    11 條前段、第25條第2項、第38條第1項第1款，兒童及少年
    福利法第70條第1項前段規定，並審酌本件運輸之愷他命毒
    品數量多達2047.32公克，純度高達85.71%，如流入市面，
    勢將加速毒品之氾濫，對於社會治安及國人健康可能產生危
    害甚鉅，幸經中機組及時查獲，未構成進一步之危害，被告
    張哲源否認犯行，供詞反覆，未見悛悔之意，惟其案發時年
    紀尚輕，應係一時貪圖小利所致，並未實際取得代價，同時
    衡量其犯罪之動機、目的、手段，犯罪情節之輕重，及品行
    、生活狀況、智識程度等一切情狀，就被告張哲源教唆運輸
    第三級毒品未遂部分，量處有期徒刑3年2月，並為沒收之說
    明（詳後敘述），其認事用法並無違誤，量刑亦屬適當，應
    予維持。臺灣苗栗地方法院檢察署檢察官上訴意旨認被告等
    著手運輸毒品行為，已達開始啟運狀態，應構成運輸第三級
    毒品既遂，及認原審法院對被告等之量刑顯然輕於原審法院
    少年法庭對少年張○翔之量刑，有違比例原則云云；然被告
    等運輸第三級毒品之犯行，因遭調查員埋伏現場附近，於少
    年張○翔領得包裹尚未離去之際，隨即被捕而不可能開始啟
    運，有如前述，彼等著手運輸毒品，仍屬未遂階段甚明；而
    少年張○翔經本院以97年度少上訴字第9號刑事判決，分就
    運輸第三級毒品未遂罪、行使偽造私文書罪判處有期徒刑1
    年10月、3月，定應執行刑有期徒刑2年，緩刑3年確定，有
    臺灣高等法院被告前案紀錄表在卷可考（見本院卷第50頁及
    其背面），衡諸本件被告張哲源經原審量處之刑，並無輕於
    少年張○翔被判處之刑，檢察官此部分上訴意旨，為無理由
    ；另被告張哲源上訴意旨否認犯行，亦為無理由，而檢察官
    與被告張哲源各執以指摘原判決不當，均無理由，應予駁回
    。
(二)、原審認被告施慶祥罪證明確，予以論罪科刑，固非無見，惟
    少年張○翔僅有提領裝有第三級毒品之包裹一個行為，且此
    提領行為即係著手運輸之行為，則與被告施慶祥所犯共同行
    使偽造私文書及共同運輸第三級毒品未遂二罪名間之法律關
    係，應評價為以一行為觸犯該二罪名，有想像競合犯之裁判
    上一罪關係，應從一重之運輸第三級毒品罪處斷，前已敘明
    ，原審認定被告施慶祥與少年張○翔共犯上開二罪名，為數
    罪併罰，有判決適用法則不當之違法，尚有未洽。被告施慶
    祥上訴意旨否認犯罪（行使偽造私文書罪部分，於本審改口
    承認），為無理由。另臺灣苗栗地方法院檢察署檢察官上訴
    意旨認，被告施慶祥等著手運輸毒品行為，已達開始啟運狀
    態，應構成運輸第三級毒品既遂，及認原審法院對被告等之
    量刑顯然輕於原審法院少年法庭對少年張○翔之量刑，有違
    比例原則云云，指摘原判決不當，同無理由（詳見理由欄
    、九、(一)部分），然原審判決關於被告施慶祥部分既有上開
    可議之處，即應由本院撤銷改判，而其定應執行刑部分，亦
    失所附麗，應一併撤銷之。
(三)、爰審酌被告施慶祥曾因施用毒品犯行經觀察勒戒及強制戒治
    ，並曾判處罪刑入監執行，猶未能從中記取教訓，深切體認
    毒品危害人體健康之鉅，反而共同運輸毒品，又本件運輸之
    愷他命毒品數量多達2047.32公克，純度高達85.71%，如流
    入市面，勢將加速毒品之氾濫，對於社會治安及國人健康可
    能產生危害甚鉅，幸經法務部調查局中機組及時查獲，未構
    成進一步之危害，被告施慶祥否認犯行，供詞反覆，未見悛
    悔之意，惟其於案發時年紀尚輕，應係一時貪圖小利所致，
    並未實際取得代價，同時衡量其犯罪之動機、目的、手段，
    犯罪情節之輕重，及其品行、生活狀況、智識程度等一切情
    狀，量處如主文第二項所示之刑，以資懲儆。原審判決就被
    告施慶祥共同運輸第三級毒品未遂罪之宣告刑及定應執行刑
    ，有上開適用法則不當情形，第二審法院即無刑事訴訟法第
    370條不得諭知較重於原審判決之刑之禁止不利益變更原則
    之限制，附此說明。
十、沒收部分：
(一)、按毒品危害防制條例第18條第1項前段之規定，應予沒收銷
    燬之毒品，以經查獲之第一、二級毒品為限。又毒品依其成
    癮性、濫用性及對社會危害性，共分為4級，上開條例並就
    製造、運輸、販賣、意圖販賣而持有、以非法方法使人施用
    、引誘他人施用及轉讓不同品項之毒品等行為，分別定其處
    罰。至施用或持有第三、四級毒品，因其可罰性較低，故未
    設處罰之規定，僅就施用及持有第一、二級毒品科以刑罰。
    然鑑於第三、四級毒品均係管制藥品，特於同條例第11條之
    1明定無正當理由，不得擅自持有；第18條第1項後段復規定
    查獲之第三、四級毒品，無正當理由而擅自持有者，沒入銷
    燬之。從而，依同條例第18條第1項後段應沒入銷燬之毒品
    ，專指查獲施用或持有之第三、四級毒品而言；倘係查獲製
    造、運輸、販賣、意圖販賣而持有、以非法方法使人施用、
    引誘他人施用或轉讓第三、四級毒品，既屬同條例相關法條
    明文規定處罰之犯罪行為，即非該條項應依行政程序沒入銷
    燬之範圍。又同條例第19條第1項所定「供犯罪所用或因犯
    罪所得之物」，係指犯第4條至第9條、第12條、第13條或第
    14條第1項、第2項之罪所用或所得之物，不包括毒品本身在
    內，是尚不得援用此項規定為第三、四級毒品之沒收依據。
    再同條例對於查獲之製造、運輸、販賣、意圖販賣而持有、
    以非法方法使人施用、引誘他人施用及轉讓第三、四級毒品
    之沒收，並無特別規定，如其行為已構成犯罪，則該毒品即
    屬不受法律保護之違禁物，應回歸刑法之適用，依刑法第38
    條第1項第1款之規定沒收之，始為適法（最高法院96年度台
    上字第89號判決要旨參照）。經查：扣案之愷他命41包（淨
    重合計2047.32公克，純度85.71%，純質淨重17 54.76公克
    ）為管制之第三級毒品，屬違禁物；而其包裝用之塑膠袋41
    個（總重46.16公克），以現今採行之鑑驗方式，包裝袋仍
    會殘留微量毒品而無法將之完全析離，應視同愷他命毒品之
    一部，屬違禁物，均應依刑法第38條第1項第1款之規定宣告
    沒收。
(二)、又按毒品危害防制條例第19條第1項前段「犯第4條至第9條
    、第12條、第13條或第14條第1項、第2項之罪者，其供犯罪
    所用或因犯罪所得之財物，均沒收」係屬強制規定，採義務
    沒收原則，固為刑法之特別規定，但上開法條既無「不問屬
    於犯人與否，沒收之」之規定，仍應以該物品屬於犯人所有
    者為限；亦即係指於裁判時為共犯（包括共同正犯、從犯及
    教唆犯）者間所有者而言（最高法院90年度台上字第62 6號
    、93年度台上字第3260號判決意旨參照）。又行動電話服務
    需以晶片卡（即SIM卡）為使用介面，因此電信公司於出租
    行動電話門號予消費者使用時，即同時附帶提供晶片卡作為
    消費者門號使用之介面，故電信公司接受消費者申辦門號並
    將該門號開通上線時，該晶片卡之所有權亦移轉予消費者，
    亦有最高法院97年度台上字第3890號判決意旨可資參照，且
    實務上電信公司亦均認行動電話（含一般型及預付型）SIM
    卡所有權歸客戶所有，亦有司法院97年5月6日院台廳刑一字
    第0970009760號函為憑。查本案扣案夾藏毒品之精品收藏盒
    41個及記載「000000000000王先生」便條紙1張，係共犯即
    綽號『腳』之成年男子所有，分別供藏放毒品及提領毒品
    以利運輸犯罪所用之物；扣案之0000000000號行動電話1支
    （含SIM卡），則係共犯少年張○翔所有，業據其供明在卷
    （見原審卷第199、200頁），且係供其與被告施慶祥聯絡運
    輸毒品愷他命之用，應均依毒品危害防制條第19條第1項前
    段之規定，宣告沒收。
(三)、扣案「奇速物流网」簽收單1紙（第三聯：隨貨聯）為「越
    通公司」所有，不得依刑法第38條第1項第2款之規定予以整
    份沒收，然其上偽造之「洪孟億」署押1枚，應依刑法第219
    條之規定，沒收之。
(四)、至於扣案未藏放愷他命之精品收藏盒1箱，雖係共犯綽號『
    腳』之男子所有，但非供運輸毒品所用，爰不予宣告沒收
    ；扣案未含有毒品成分之粉末1包（淨重2.84公克，空包裝
    重6.07公克），固係被告施慶祥所有，惟既無證據證明係被
    告施慶祥供施用毒品或預備之物，亦非違禁物，亦不予宣告
    沒收，均附此敘明。
肆、不另為無罪諭知部分：
一、按犯罪事實應依證據認定之，無證據不得認定犯罪事實。又
    不能證明被告犯罪者，應諭知無罪之判決，刑事訴訟法第15
    4條第2項、第301條第1項定有明文。又事實之認定，應憑證
    據，如未能發現相當證據，或證據不足以證明，自不能以推
    測或擬制之方法，為裁判基礎（最高法院40年臺上字第86號
    判例參照）。且認定犯罪事實所憑之證據，雖不以直接證據
    為限，間接證據亦包括在內，然而無論直接證據或間接證據
    ，其為訴訟上之證明，須於通常一般之人均不致有所懷疑，
    而得確信其為真實之程度者，始得據為有罪之認定，倘其證
    明尚未達到此一程度，而有合理之懷疑存在而無從使事實審
    法院得有罪之確信時，即應由法院為諭知被告無罪之判決，
    最高法院76年台上字第4986號著有判例可參。
二、公訴意旨另略以：被告施慶祥、張哲源明知愷他命為毒品危
    害防制條例所規定之第三級毒品，不得製造、運輸、販賣或
    轉讓，且為行政院依懲治走私條例第2條第4項授權公告「管
    制物品項目及其數額」所列甲項第4款之管制進出口物，未
    經許可不得非法運輸進入我國境內，竟共同基於教唆他人運
    輸毒品及私運管制物品及偽造文書之犯意聯絡，可得而知真
    實姓名年籍綽號「腳」者所欲提領、自大陸廣東省東莞市
    委託不知情「越通公司」，以空運方式私運來台（臺灣桃園
    國際機場），並以陸運方式經苗栗地區運送至臺中市北屯區
    同榮里更生巷23號「越通公司」之包裹內之物品為毒品，仍
    由被告張哲源將少年張○翔之電話號碼告知被告施慶祥，並
    轉告張○翔若為施慶祥提領可獲報酬，且獲張○翔首肯，被
    告施慶祥乃於97年1月3日上午7時許，以電話通知張○翔至
    臺中市○○路與崇德路口之麥當勞前等候，將記載「000000
    000000王先生」之便條紙1張交給張○翔，告知係提領毒品
    及提單號碼，且囑其在提單上收件人簽收欄偽簽別人之名字
    ，允以提領後給付1萬元之酬金，張○翔遂依其指示，搭乘
    計程車前往上址「越通公司」欲提領貨品，並在「奇速物流
    网」提單上收件人簽收欄偽簽「洪孟億」署名後，持以交付
    「越通公司」人員以行使，惟於領取包裹尚未離去之際，旋
    為調查局中機動組人員會同豐原憲兵隊人員查獲。因認被告
    施慶祥、張哲源尚涉有教唆犯懲治走私條例第2條第1項之私
    運管制物品罪嫌云云云云。
三、惟按共同正犯之所以應對其他共同正犯所實施之行為負其全
    部責任者，以就其行為有犯意之聯絡為限（最高法院50年台
    上1060號判決意旨參照），縱係於犯罪繼續進行中參與犯行
    ，而認應為犯罪行為負全部責任（學理稱為承繼共同正犯）
    ，亦以嗣後參與者能知悉全部犯罪計劃，即與實施前階段犯
    罪行為人形成共同行為決意，始能令其為其他共犯前階段犯
    行負責。又按走私罪之既遂、未遂，係以私運之管制物品已
    否進入國境為準。如走私之物品已運抵國境，走私行為即屬
    既遂，其後始行參與之人，乃屬學理上所謂「事後共犯」，
    無論以走私罪共同正犯之餘地，亦有最高法院82年度臺上字
    第3924號判決意旨可資參照。本案查獲之愷他命雖係利用貨
    運公司先以空運方式自大陸地區運抵臺灣桃園國際機場，再
    以陸運方式運抵上址之「越通公司」，並於提領時遭警查獲
    ，然被告施慶祥、張哲源自中機組詢問開始即一致供述：渠
    等係於97年1月2日始知悉綽號「腳」之人欲委請人出面提
    領包裹一事，渠等並不知道包裹係自何處寄送等語（見97年
    度偵字第454號偵查卷第26、29、43、47頁，原審卷第127、
    231頁），且依卷內資料查無任何積極證據可資認定被告施
    慶祥、張哲源對於上開毒品自中國大陸廣東省東莞市地區私
    自運輸進入臺灣再轉運至位於臺中市境內之「越通公司」之
    前，即知情或參與。參以私運毒品愷他命進入臺灣地區後，
    出面提領者遭緝毒機關查獲之風險甚高，貨主為避免危險，
    有高度可能委請他人代為出面提領，是以被告施慶祥、張哲
    源供稱：渠等係於包裹運抵「越通公司」後始知情，亦不知
    道該包裹係自何處寄送等語，並非不可採信，自難僅以被告
    施慶祥、張哲源預見綽號「腳」委請代為提領之包裹藏有
    毒品，即推認渠等就扣案毒品運送之其他階段行為（即大陸
    地區運送至桃園機場、桃園機場運送至位於臺中市之「越通
    公司」），均知情或參與。綜觀上開事證，既僅足以證明被
    告施慶祥、張哲源係於愷他命私運進入臺灣，並已運抵上址
    「越通公司」後，始行參與，則依前揭說明，公訴意旨所指
    此部分教唆犯私運管制物品進口罪，應屬不能證明。然因公
    訴意旨認與前揭運輸第三級毒品有罪部分，有想像競合犯之
    裁判上一罪關係，爰不另為無罪之諭知。
據上論結，應依刑事訴訟法第369條第1項前段、第364條、第299
條第1項前段、第368條，毒品危害防制條例第4條第6項、第3項
（修正前），第19條第1項前段，刑法第11條前段、第2條第1項
前段、第28條、第55條前段、第216條、第210條、第25條第2項
、第47條第1項、第38條第1項第1款、第219條，兒童及少年福利
法第70條第1項前段規定，判決如主文。
本案經檢察官李斌到庭執行職務。
中    華    民    國   100    年    11    月    22    日
            刑事第九庭    審判長法  官  劉  登  俊
                                法  官  陳  得  利
                                法  官  陳  宏  卿
以上正本證明與原本無異。
如不服本判決應於收受送達後10日內向本院提出上訴書狀，其未
敘述上訴之理由者，並得於提起上訴後10日內向本院補提理由書
（均須按他造當事人之人數附繕本）「切勿逕送上級法院」。

                                書記官  林  振  甫
中    華    民    國   100    年    11    月    22    日
【附錄本案論罪科刑法條全文】
修正前毒品危害防制條例第4條
製造、運輸、販賣第一級毒品者，處死刑或無期徒刑；處無期徒
刑者，得併科新臺幣1 千萬元以下罰金。
製造、運輸、販賣第二級毒品者，處無期徒刑或7 年以上有期徒
刑，得併科新臺幣7百萬元以下罰金。
製造、運輸、販賣第三級毒品者，處5 年以上有期徒刑，得併科
新臺幣5百萬元以下罰金。
製造、運輸、販賣第四級毒品者，處3 年以上10年以下有期徒刑
，得併科新臺幣3百萬元以下罰金。
製造、運輸、販賣專供製造或施用毒品之器具者，處1 年以上7
年以下有期徒刑，得併科新臺幣1百萬元以下罰金。
前五項之未遂犯罰之。
刑法第216條
行使第210條至第215條之文書者，依偽造、變造文書或登載不實
事項或使登載不實事項之規定處斷。
刑法第210條
偽造、變造私文書，足以生損害於公眾或他人者，處5年以下有
期徒刑。